【裁判字號】    92,保險,4
【裁判日期】    920930
【裁判案由】    給付保險金
【裁判全文】
臺灣板橋地方法院民事判決  九十二年度保險字第四號
    原      告    高爾富國際股份有限公司
?
    法定代理人    丁○○
    訴訟代理人    徐滄明律師
    複  代理人    戊○○                    住台北市○○路○段二Ｏ二號五樓
                              .
    被      告    泰安產物保險股份有限公司  設台北市○○路五九號
    法定代理人    庚○○      .
    訴訟代理人    辛○○      .
                  己○○      .
右當事人間給付保險金事件，本院於中華民國九十二年九月十日言詞辯論終結，判決
如左：
    主    文
被告應給付原告新臺幣貳佰萬元及自民國九十二年二月二十七日起至清償日止，按週
年利率百分之五計算之利息。
訴訟費用由被告負擔。
本判決於原告以新臺幣陸拾柒萬元為被告供擔保後，得為假執行。但被告以新臺幣貳
佰萬元為原告預供擔保後，得免為假執行。
    事    實
甲、原告方面：
一、聲明：如主文第一項所示，並陳明願供擔保請准宣告假執行。
二、陳述：
（一）緣兩造於民國八十九年四月十六日就原告生產之愛爾康氣壓式血液循環健康器
      訂有產品責任保險契約。查系爭產品使用之第三人游彩雲於九十年一月二十八
      日凌晨在基隆市○○○路一三五巷二十一弄五十七號四樓自家臥室內使用上開
      產品發生死亡事故，並經台灣基隆地方法院檢察署（以下簡稱「基隆地檢署」
      ）偵查終結對原告為不起訴處分在案。按系爭保險單第一條約定承保範圍：「
      本公司（即被告）對於被保險人因被保險產品之缺陷在保險期間內或追溯日之
      後發生意外事故，致第三人遭受身體傷害或財物損失，依法應由被保險人負擔
      害賠償責任，且在保險期間內受賠償請求時，本公司（即被告）在保險金額範
      圍內對被保險人負賠償之責。」，又依本保單之承保範圍，每一個人體傷責任
      之保險金額為二佰萬元，查游彩雲之死亡符合前開系爭保險契約之規定，故被
      告應給付原告新臺幣（下同）二百萬元。
（二）本件被害人游彩雲於九十年一月二十八日凌晨在基隆市○○○路一三五巷二十
      一弄五十七號自家臥房內因使用愛爾康氣壓式血液循環健康器發生窒息死亡事
      故後，游彩雲之子乙○○於當日上午發現後報警，並即通知原告，向原告求償
      ，原告受通知後，即由總經理丙○○出面與乙○○協調，並於翌日即九十年一
      月二十九日電話通知被告公司之代表甲○○，原告更通知被告九十年一月三十
      日將於基隆市立殯儀館進行屍體解剖，請被告派人到場，然是日被告方面並無
      人到場。
（三）九十年四月三十日原告與乙○○、徐居本、徐光慧三人約定於基隆市長榮桂冠
      飯店進行協調時，原告亦由丙○○與被告甲○○電話聯絡，通知其到場，被告
      是日亦未到場。
（四）原告與乙○○等三人協調後，即以新台幣三佰萬元進行和解，其中約定壹佰伍
      拾萬嗣後從保險金中給付，原告先行給付之壹佰伍拾萬實際上是先代替保險公
      司賠償，故依本件保險單之規定求償貳佰萬元後，原告仍自負壹佰萬元，並未
      有保險法上不當得利之情形。
（五）依本件責任保險基本條款第一條之規定，其承保範圍為因被保險產品使用後發
      生意外事故，致生第三人遭受身體傷害，經查本件刑事訴訟台灣基隆地方法院
      檢察署九十一年偵字第三０九九號不起訴處分書亦認定：「．．．是游彩雲因
      不詳原因而未採取該等安全措施，致生內息死亡之結果，應屬意外」且游彩雲
      之死亡證明書，其直接引起死亡之原因為甲窒息死亡、乙（甲之原因）胸廓壓
      迫、丙（乙之原因）氣血循環機使用中，故本件符合上開條款之規定，至為灼
      然。
乙、被告方面：
一、聲明：
（一）原告之訴及假執行之聲請均駁回。
（二）如受不利之判決，願提供擔保請准宣告免為假執行。
二、陳述：
（一）按「保險人於第三人由被保險人應負賠償責任事故所致之損失，未受賠償以前
      ，不得以賠償金額之全部或一部給付被保險人。」依保險法第九十四條定有明
      文，是本件原告從未提供任何應負賠償事故之證明文件或已保賠款之資料文件
      ，且原告亦於九十二年三月三十一日於法院協商室辯論時「自認」尚未給付任
      何賠償金，自不符保險法第九十四條之規定，原告提起本訴顯無理由，應請駁
      回。
（二）依產品責任保險基本條款第一章第一條「承保範圍」之規定：「本公司對於被
      保險人因被險產品之缺陷在保險期間內或『追溯日』之後發生意外事故，致第
      三人遭受身體傷害或財物損失，依法應由被保險人負損害賠償責任且在保險期
      間內受賠償請求時，本公司在保險金額範圍內對被保險人負賠償之責。」（證
      一號）。原告向被告公司投保之產品責任保險單之保險期間為「自民國八十九
      年四月十三日中午十二時起至民國九十年四月十三日中午十二時止」（證二號
      ）迄今已逾二年，於此期間內，原告並未提出任何受賠償請求之證明，顯已逾
      期，被告自毋庸負擔任何給付保險金之責任。
（三）依基隆地檢署九十一年度偵字第三０九九號不起訴處分書所載：「．．．本案
      發生機器故障係因啟動裝置即綠色按紐卡住所致，惟在正常使用下，該綠色按
      紐並不會卡住，．．．何況即使綠色按紐卡住，亦可按儀表板上之總開關及雙
      手拔取背心上之軟管接頭，以便洩氣而排除故障．．．游彩雲因不詳原因而未
      採取該等安全措施，致生窒息死亡之結果。」顯見訴外人游彩雲使用該產品之
      際有使用不當之情形，依保險單條款第四條第三款之規定，被告公司自不負賠
      償責任。
（四）其次，據卷內刑事卷所附之「協議書」所載，立協議書雙方為「甲方：丙○○
      ，乙方：乙○○、徐居本、徐光慧」並非原告公司，而證人丙○○並未表明係
      代理原告而簽立該協議書或賠償之承諾，是原告公司既非協議書之當事人，自
      不得援引該協議書向被告公司請求給付保險金；且證人丙○○亦非被告公司之
      被保險人，其所簽立之賠償協議書亦與被告無涉，被告自不受任何拘束。
（五）按保險法第九十三條前段規定保險人得約定被保險人對於第三人就其責任所為
      之承認、和解或賠償，未經其參與者，不受拘束。保險契約如有此項約定，被
      保險人於保險事故發生後，未經保險人參與，而與第三人成立和解，保險人即
      可不受該和解之拘束，僅就被險人對於第三人依法應負賠償責任，於保險金範
      圍內負賠償之責。本件兩造間之產品責任保險單第四章第十五條約定有：「參
      與權及代位求償權－被保險人對於本保險契約承保範圍之賠償責任，應遵守下
      列之約定：一、被保險人遇有本保險契約承保範圍內之賠償責任時，除必須之
      急救費用外，被保險人對於第三人就其責任所為之承認、和解或賠償，未經本
      公司參與者，本公司不受拘束。．．．」是依保險法第九十三條之規定，縱認
      被告應負保險金給付之責任，亦僅於「被保險人對於第三人依法應負賠償責任
      ，於保險金範圍內負之」，不受訴外人丙○○與被害人家屬所簽訂之賠償「協
      議書」之拘束，原告應提出該公司對於受害人家屬依法應負賠償金額之證明？
      計算方式為何？方足提起本訴。
    理    由
一、原告起訴主張兩造於八十九年四月十六日就原告生產之愛爾康氣壓式血液循環健
    康器訂有產品責任保險契約。查第三人游彩雲於九十年一月二十八日凌晨在基隆
    市○○○路一三五巷二十一弄五十七號四樓自家臥室內使用上開產品發生死亡事
    故，並經基隆地檢署檢察官偵查終結對原告公司總經理丙○○為不起訴處分在案
    。游彩雲之子乙○○於當日上午發現後報警，並即通知原告，向原告求償，原告
    受通知後，即由總經理丙○○出面與乙○○等人協調，達成以三百萬元和解，其
    中約定一百五十萬元，嗣後從保險金中給付。按系爭保險單第一條約定承保範圍
    ：「本公司（即被告）對於被保險人因被保險產品之缺陷在保險期間內或追溯日
    之後發生意外事故，致第三人遭受身體傷害或財物損失，依法應由被保險人負擔
    損害賠償責任，且在保險期間內受賠償請求時，本公司（即被告）在保險金額範
    圍內對被保險人負賠償之責。」，又依本保單之承保範圍，每一個人體傷責任之
    保險金額為二百萬元，查游彩雲之死亡符合前開系爭保險契約之規定，為此，爰
    依保險契約之法律關係，請求被告給付二百萬元及自訴狀繕本送達被告翌日即九
    十二年二月二十七日起至清償日止，按週年利率百分之五計算之利息，並陳明願
    供擔保請准宣告假執行等語。
二、被告則以：依本件產品責任保險基本條款第一章第一條「承保範圍」之規定：「
    本公司對於被保險人因被保險產品之缺陷在保險期間內或『追溯日』之後發生意
    外事故，致第三人遭受身體傷害或財物損失，依法應由被保險人負損害賠償責任
    且在保險期間內受賠償請求時，本公司在保險金額範圍內對被保險人負賠償之責
    。」，原告向被告公司投保之產品責任保險單之保險期間為「自民國八十九年四
    月十三日中午十二時起至民國九十年四月十三日中午十二時止」，迄今已逾二年
    ，於此期間內，原告並未提出任何受賠償請求之證明，是顯已逾期，被告自毋庸
    負擔任何給付保險金之責任。又原告從未提供任何應負賠償事故之證明文件或已
    賠償之資料文件，且原告亦於九十二年三月三十一日於法院協商室辯論時「自認
    」尚未給付任何賠償金，自不符保險法第九十四條之規定。另依基隆地檢署九十
    一年度偵字第三０九九號不起訴處分書所載：「．．．本案發生機器故障係因啟
    動裝置即綠色按紐卡住所致，惟在正常使用下，該綠色按紐並不會卡住，．．．
    何況即使綠色按紐卡住，亦可按儀表板上之總開關及雙手拔取背心上之軟管接頭
    ，以便洩氣而排除故障．．．游彩雲因不詳原因而未採取該等安全措施，致生窒
    息死亡之結果。」，顯見訴外人游彩雲使用該產品之際有使用不當之情形，依保
    險單條款第四條第三款之規定，被告公司自不負賠償責任。再者，據卷內刑事卷
    所附之「協議書」所載，立協議書雙方為證人丙○○、乙○○、訴外人徐居本、
    徐光慧，而證人丙○○並未表明係代理原告而簽立該協議書或賠償之承諾，是原
    告公司既非協議書之當事人，自不得援引該協議書向被告公司請求給付保險金；
    且證人丙○○亦非被告公司之被保險人，其所簽立之賠償協議書亦與被告無涉，
    被告自不受任何拘束。復依保險法第九十三條前段之規定及本件產品責任保險單
    第四章第十五條之約定，縱認被告應負保險金給付之責任，亦僅於「被保險人對
    於第三人依法應負賠償責任，於保險金範圍內負之」，不受訴外人丙○○與被害
    人家屬所簽訂之賠償「協議書」之拘束，原告應提出該公司對於受害人家屬依法
    應負賠償金額之證明？計算方式為何？方足提起本訴。綜上所述，原告之訴，顯
    無理由，應予駁回，並陳明願供擔保請准宣告免為假執行。
三、兩造不爭執之事實：
    原告主張被害人游彩雲於九十年一月二十八日凌晨在基隆市○○○路一三五巷二
    十一弄五十七號四樓自家臥室內使用系爭保險產品，後因充氣衣保持充氣狀態無
    法洩氣導致窒息死亡等語，業據提出基隆地檢署九十一年度偵字第三０九九號不
    起訴處分書影本一紙（本院卷第八頁）為證，並經被告自認在卷，且經本院調閱
    該偵查卷宗核實無訛，堪信為真正。
四、觀諸兩造之攻擊防禦方法，可知本件應審究之爭執要點，在於：（一）保險金之
    請求期間是否已逾基本條款第一條產品責任「在保險期間內受賠償請求時」之期
    間？（二）被害人游彩雲是否因使用系爭產品不當而發生死亡之結果，符合保險
    契約條款第四條第三款除外責任之規定？（三）原告是否因被害人游彩雲死亡而
    經和解賠償予游彩雲之繼承人？（四）被告可否因原告未通知參與其與游彩雲之
    繼承人和解，而無須給付系爭保險金？茲分別論述如次。
（一）原告主張兩造於八十九年四月十六日就原告生產之愛爾康氣壓式血液循環健康
      器訂有產品責任保險契約，業據提出產品責任保險單影本一件（本院卷第一四
      八至一五三頁）為證，被告對於該文書之真正不加爭執，堪信原告主張為真正
      。惟被告辯稱：原告向被告公司投保之產品責任險單之保險期間為自八十九年
      四月十三日中午十二時起至九十年四月十三日中午十二時止，迄今已逾二年，
      於此期間內，原告並未提出任何受賠償請求之證明，顯已逾期云云，然查，兩
      造簽立之保險單號碼為０七００字第０九ＰＤ００四０號，被保險產品係「愛
      爾康氣壓式血液循環健康器」，系爭保險之期間自八十九年四月十三日中午十
      二時起至九十年四月十三日中午十二時止等情，觀諸系爭保險單即明。何事實
      可認定為責任保險之保險事故？固有四種學說：損害事故說、被保險人責任發
      生說、被保險人受請求說與賠償義務履行說，然我國保險法第九十條規定：「
      責任保險人於被保險人對於第三人，依法應負賠償責任，而受賠償之請求時，
      負賠償之責。」，依此法條之用語，及任意責任保險兼有保護受害人之法理觀
      之，原則上應採被保險人受請求說為妥，惟保險法第九十四條規定：「保險人
      於第三人由被保險人應負責任事故所致之損失，未受賠償以前，不得以賠償金
      額之全部或一部給被保險人。」，若依本條之規定觀之，則似兼採賠償義務履
      行說。系爭保險單之產品責任保險基本條款第一章「承保範圍」第一條「承保
      範圍」雖約定：「本公司對於被保險人因被保險產品之缺陷在保險期間內或『
      追溯日』之發生意外事故，致第三人遭受身體傷害或財物損失，依法應由被保
      險人負損害賠償責任且在保險期間內受賠償請求時，本公司在保險金額範圍內
      對被保險人負賠償之責。」，而被害人游彩雲於九十年一月二十八日凌晨在基
      隆市○○○路一三五巷二十一弄五十七號四樓自家臥室內使用系爭保險產品，
      後因充氣衣保持充氣狀態無法洩氣導致窒息死亡，業如前述，是以，被害人游
      彩雲於系爭責任保險期間內之九十年一月二十八使用系爭產品致生死亡之結果
      。且依證人甲○○證稱：「（問：九十年一月二十九日，丙○○是否通知他們
      公司產品發生狀況？）當時在過年期間，公司客服部人員打電話給我，這件責
      任保險是我招攬的，所以我應該也是算保險業務員，平常保費收取都是我在收
      的，如果發生保險事故，業務員知悉後就告訴公司的理賠員，由公司的理賠員
      處理，或由業務員陪同去辦理。我接到客服人員打電話給我，說原告公司有打
      電話來告知有保險事故發生，因為當時在過年期間，過完年後，第一天上班我
      就告知理賠員翁小姐本件保險有保險事故發生，我們就一起去原告公司，由理
      賠的翁小姐與原告公司談申辦理賠要何種證件的事情，要何種文件我不清楚都
      由理賠人員與當事人聯絡，之後原告公司沒有與我聯絡，所以後面的事情我都
      不清楚。」等語明確（九十二年六月二十五日言詞辯論筆錄，本院卷第一二八
      、一二九頁），而證人即被害人游彩雲之子乙○○證述：「．．．他（指證人
      丙○○）說有投保責任險請我們安心，說要請保險公司出面解決。」、「（原
      告訴訟代理人：在談和解過程，是否當天就簽？）談了幾次，我們認為原告有
      誠意以後，才決定金額並達成和解。」等語（九十二年九月十日言詞辯論筆錄
      ，本院一八三頁），參照證人即原告公司總經理丙○○證述：「（提示本院卷
      第一六三頁，協議書是否看過？）看過，當時我是以代表原告公司去簽署的，
      是原告公司授權我去談的，簽署的時候沒有想到要簽署公司的名義，事發當天
      檢察官有問我有無保險，我說有。」等語（九十二年九月十日言詞辯論筆錄，
      本院卷第一八四頁），足見原告主張被害人游彩雲於九十年一月二十八日凌晨
      ，因使用系爭器材發生窒息死亡事故後，游彩雲之子乙○○於當日上午發現後
      報警，並即通知原告，向原告求償，原告受通知後，即由證人丙○○出面與乙○○協調，並於翌日即九十年一月二十九日電話通知被告公司之業務人員甲○○等語為真正，準此以觀，縱依卷附（本院卷第一六三頁）協議書內容，原告
      公司於九十年四月三十日始與被害人游彩雲之子女乙○○等三人達成和解，然
      被保險人即原告於保險期間內（保險期間至九十年四月十二日中午十二時止）
      已受賠償之請求，足見被告辯稱關於原告於保險期間內，並未提出任何受賠償
      請求之證明，顯已逾期云云，不足採信，原告主張被害人游彩雲使用系爭責任
      保險產品，以致發生死亡之結果，核係保險期間內所發生之保險事故等語，自
      堪信為真正。
（二）被告辯稱：依基隆地檢署九十一年度偵字第三０九九號偵查結果，認為：「．
      ．．本案發生機器故障係因啟動裝置即綠色按紐卡住所致，惟在正常使用下，
      該綠色按紐並不會卡住，．．．何況即使綠色按紐卡住，亦可按儀表板上之總
      開關及雙手拔取背心上之軟管接頭，以便洩氣而排除故障．．．游彩雲因不詳
      原因而未採取該等安全措施，致生窒息死亡之結果。」，顯見游彩雲使用該產
      品之際有使用不當之情形，依保險單條款第四條第三款之規定，被告公司自不
      負賠償責任云云，固據提出產品責任保單基本條款影本一件（本院卷第九七、
      九八頁）為證，查本件產品責任保險基本條款第二章「不保事項」第四條「除
      外責任」第三款雖約定：「因產品未達預期功能或使用不當或因被保險人或其
      受僱人提供錯誤之產品所致之賠償責任」，然本件被害人游彩雲使用系爭責任
      保險產品發生事故後，於基隆地檢署檢察官勘驗時，該循環健康器之綠色按紐
      被按住時，時間顯示器上之時間顯示數字即停止，且充氣衣一直保持充氣狀態
      ，無法洩氣，此時按紅色按鈕或折取軟管均無法達到洩氣功能，只能按儀表板
      上之總開關及雙手拔取背心上之軟管接頭，才可洩氣，惟檢察官命證人乙○○
      多次按壓綠色按紐，該綠色按紐均無卡住，業經基隆地檢署檢官勘驗無訛，有
      勘驗筆錄附於該署九十年度相字第三八號相驗卷宗（參見第六頁正反面）可稽
      ，並經本院調閱該案卷宗屬實。是以，本件產品發生機器故障係因啟動裝置即
      綠色按紐卡住所致。檢察官偵查結果認證人丙○○未涉過失致死罪嫌，無非係
      以：「．．．，是本案發生之原因，即循環健康器之綠色按紐可能卡住而危害
      使用者生命之危險，既非常態，又無前例，足徵該綠色按紐可能卡住之危險，
      尚非被告（指證人丙○○）所能注意，則被告上開所辯，自非無據。何況即使
      綠色按鈕卡住，亦可按儀表板上之總開關及雙手拔取背心上之軟管接頭，以便
      洩氣而排除故障，已如前述，則依卷附循環健康器之使用說明書末頁使用安全
      注意事項第四點：『使用本健康器應採取個人適合之壓力狀況，若身體不能負
      荷時應切斷電源開關或拔除充氣管。』之作法，亦可達到排除故障之相同效果
      。又該循環健康器，游彩雲購買時曾經試用過，且已使用二個月並未發生問題
      ，業據游彩雲之子乙○○陳述明確在卷，足認被告已就該機器如何使用詳為告
      知而盡其注意義務，則游彩雲即便不知該機器綠色按紐可能卡住，惟當該按紐
      卡住而發生相當於身體不能負荷壓力之情形時，亦可採取前述使用安全注意事
      項第四點之安全措施以排除該種危險，是游彩雲因不詳原因而未採取該等安全
      措施，致生窒息死亡之結果，應屬意外。．．．」為其論斷之依據，有不起訴
      處分書影本一件附卷可稽（本院卷九頁）。再者，原告公司出售系爭產品予被
      害人游彩雲時雖曾告知使用系爭產品時如何排除危險，不論被害人游彩雲係在
      全然不知或驚慌失措之情形下，未採取有效排除危險之安全措施，終致發生死
      亡事故，惟此僅係被害人游彩雲未採取排除危險之安全措施，並非其因使用系
      爭產品不當而自招危險。被告並未舉證證明被害人游彩雲之死亡肇因不當使用
      系爭產品，所辯殊無足採。職是，本件被害人游彩雲使用系爭責任保險產品發
      生事故，以致原告受賠償之請求，並非兩造責任保險契約所除外不保者。
（三）原告主張其受通知後，即由總經理丙○○出面與乙○○等人協調，達成以三百
      萬元和解，其中約定一百五十萬元嗣後從保險金中給付之事實，業據提出協議
      書影本一紙為證（本院卷第一六三頁），被告辯稱：協議書之簽立者丙○○並
      未表明係代理原告而簽立該協議書或賠償之承諾，是原告公司既非協議書之當
      事人，自不得援引該協議書向被告公司請求給付保險金；且證人丙○○亦非被
      告公司之被保險人，其所簽立之賠償協議書亦與被告無涉，被告自不受任何拘
      束。又原告未給付任何賠償金，自不符保險法第九十四條之規定云云，經查：
      (1)卷附協議書之簽立者為證人丙○○、乙○○與訴外人徐居本、徐光慧，而證
        人丙○○為原告公司之總經理，為被告所不爭，且有股東名簿影本一紙附卷
        可稽（本院卷第一五七頁），至於證人乙○○、訴外人徐居本、徐光慧為被
        害人游彩雲之子女，有法務部戶役政連結作業系統之查詢資料三紙在卷可憑
        ，亦為被告不爭。證人丙○○以原告公司總經理之身份，為原告公司之代理
        人與證人乙○○協商賠償事宜乙節，業經證人乙○○結證屬實（九十二年九
        月十日言詞辯論筆錄，本院卷第一八一、一八二頁），是以，前開協議書雖
        由證人丙○○簽立，並未表明代理之意思，然就立約者間之真意，該協議書
        係由證人丙○○以原告公司代理人之地位與證人乙○○、訴外人徐居本、徐
        光慧達成和解而成立，被告所辯，不足採信。
      (2)原告於和解後，業已給付現金二十萬元及匯款四十一萬元共計六十一萬元予
        被害人游彩雲之子女乙○○、徐居本與徐光慧等情，業經證人乙○○證述明
        確（九十二年九月十日言詞辯論筆錄，本院卷第一八二頁），復有協議書影
        本一紙（本院卷第一六三頁）、匯款申請書影本十二紙（本院卷第一五八至
        一六二頁）附卷可稽，至於原告公司未依和解書履行乙節，業據證人乙○○
        證稱：「（問：原告公司的丙○○跟你們談的時候願意給你們多少金額？）
        三○○萬元，內容包括精神慰撫金，三○○萬元中，原告公司給付部分，我
        沒有清楚計算到底是多少，因為原告公司說他們經濟困難，我們有另外協商
        等原告公司經濟好轉，原告公司在付不出錢的時候，就會有這樣的協商。」
        、「（提示本院卷第一五八頁到第一六二頁，匯款金額是否有收到？）都沒
        有錯。原告給我的錢就是只有這些，剛開始發生事故的時候，原告有給我們
        奠儀費用十萬元，可是不包括在和解金額裡頭，和解之後，現金部分有拿到
        二十萬元，匯款部分就是上開案卷中的金額即四十一萬元，加起來和解之後
        拿到的金額總共是六十一萬元。」等語明確（九十二年九月十日言詞辯論筆
        錄，本院卷第一八二頁），足見原告公司雖未依約履行，然經和解相對人乙○○、徐居本與徐光慧同意原告緩期清償，自無法以此認原告公司未賠償予
        被害人游彩雲之子女乙○○等三人，此與保險法第九十四條第一項：「保險
        人於第三人由被保險人應負責任事故所致之損失，未受賠償以前，不得以賠
        償金額之全部或一部給付被保險人。」，其立法意旨係保護被害人之情形迥
        異，被告不得以被害人之被繼承人乙○○等三人同意原告公司緩期清償為由
        ，逕認原告公司並未賠償證人乙○○等人，拒絕給付本件保險金，被告所辯
        ，殊非的論，要難採信。至於被告辯稱原告於九十二年三月三十一日於本院
        爭點整理期日時「自認」尚未給付任何賠償金云云，惟按當事人主張之事實
        ，經他造於準備書狀內或言詞辯論時自認者，無庸舉證，民事訴訟法第二百
        七十九條第一項定有明文，是以當事人於訴訟中自認者，僅他造免負舉證之
        責，再者，參諸上開所述，可知原告公司已與被害人游彩雲之被繼承人達成
        和解，並為部分清償，是以原告公司以舉證方式證明其上開期日所為之自認
        與事實不符，參照民事訴訟法第二百七十九條第三項之規定，屬自認之撤銷
        ，併此敘明。
（四）被告辯稱：依保險法第九十三條前段之規定及本件產品責任保險單第四章第十
      五條之約定，縱認被告應負保險金給付之責任，亦僅於「被保險人對於第三人
      依法應負賠償責任，於保險金範圍內負之」，不受證人丙○○與被害人家屬所
      簽訂之賠償「協議書」之拘束，原告應提出該公司對於受害人家屬依法應負賠
      償金額之證明？計算方式為何？云云，惟按保險法第九十三條前段：「保險人
      得約定被保險人對於第三人就其責任所為之承認、和解或賠償，未經其參與者
      ，不受拘束。」之規定，旨在防止被保險人任意對第三人之賠償責任為承認、
      和解或賠償，致增加保險人之負擔。保險契約如有此項約定，被保險人於保險
      事故發生後，未經保險人參與，而與第三人成立和解，保險人即可不受該和解
      之拘束，僅就被保險人對於第三人依法應負賠償責任，於保險金額範圍內負賠
      償之責。準此，在責任保險之被保險人對於第三人依法負有損害賠償責任，而
      受賠償之請求，責任保險之保險人即有賠償之責任，縱保險人與被保險人得約
      定「被保險人就其與第三人之損害賠償所為之承認和解或賠償，未經其參與，
      不受拘束」，但此乃指保險人是否依被保險人所為之承認、和解或賠償，負賠
      償責任，有任意決定之自由，並非指保險人可因而免除其所應負之理賠責任，
      至保險人應負何等之理賠責任，如雙方未能達成合意，法院即應由被保險人所
      為之承認和解或賠償是否合理，以為決定。兩造訂立之保險契約產品責任保險
      基本條款第第四章「理賠事項」第十五條「參與權及代位求償權」約定：「被
      保險人對於本保險契約承保範圍之賠償責任，應遵守下列之約定：一、被保險
      人遇有本保險契約承保範圍內之賠償責任時，除必須之急救費用外，被保險人
      對於第三人就其責任所為之承認、和解或賠償，未經本公司參與者，本公司不
      受拘束。．．．」，此約定與保險法第九十三條前段規定之旨趣相同，目的皆
      在容許保險人參與，藉杜勾串或虛偽索賠。本件兩造間訂有產品責任保險契約
      ，保險期間自八十九年四月十三日至九十年四月十三日止，每一個人身體傷害
      賠償額為二百萬元，意外事故身體傷害賠償額為一千二百萬元，被害人游彩雲
      於契約有效期間之九十年一月二十八日，在自家臥室內使用系爭保險產品，後
      因充氣衣保持充氣狀態無法洩氣導致窒息死亡。原告於九十年四月三十日與游
      彩雲之被繼承人乙○○、徐居本、徐光慧，就原告公司應負之損害賠償，以三
      百萬元達成和解等情，業如前述，且有保險單、不起訴處分書及和解書等影本
      （本院卷第八至十、一四八至一五三、一六三頁）在卷可稽。按「從事設計、
      生產、製造商品或提供服務之企業經營者，於提供商品流通進入市場，或提供
      服務時，應確保該商品或服務，符合當時科技或專業水準可合理期待之安全性
      。商品或服務具有危害消費者生命、身體、健康、財產之可能者，應於明顯處
      為警告標示及緊急處理危險之方法。企業經營者違反前二項規定，致生損害於
      消費者或第三人時，應負連帶賠償責任。但企業經營者能證明其無過失者，法
      院得減輕其賠償責任。」；「商品製造人因其商品之通常使用或消費所致他人
      之損害，負賠償責任。但其對於商品之生產、製造或加工、設計並無欠缺或其
      損害非因該項欠缺所致或於防止損害之發生，已盡相當之注意者，不在此限。
      」，消費者保護法第七條、民法第一百九十一條之一分別定有明文。另不法侵
      害他人致死者，對於支出殯葬費之人，應負損害賠償責任，又不法侵害他人致
      死者，被害人之子女雖非財產上之損害，亦得請求賠償相當之金額，亦為民法
      第一九十二條第一項、第一百九十四條所明定。兩造並未舉證證明原告出售予
      被害人游彩雲之「愛爾康氣壓式血液循環健康器」不具危險性或符合當時科技
      或專業水準可合理期待之安全性，是以原告自應依民法第一百九十二條第一項
      、第一百九十四條規定負損害賠償責任，被害人游彩雲死亡，殯葬費用自應由
      其子女乙○○、徐居本與徐光慧支出，其等與原告協商和解賠償金額時，固未
      就賠償內容予以分項協商，然依遺產及贈與稅法第十七條第一項第十款之規定
      ，喪葬費用在一百萬元之範圍內，得自遺產中扣除，足見為死者辦理後事，其
      費用在一百萬元之範圍內，尚屬合理。又證人乙○○、訴外人徐居本、徐光慧
      等人為被害人游彩雲之子女，其等因其母使用健康器材而死亡，遽然天人永隔
      ，精神上應感到痛苦，自各得向原告公司請求賠償慰撫金，如以每人八十萬元
      計，其三人合計得請求之慰撫金即為二百四十萬元，是以，原告與證人乙○○
      等三人以賠償金額三百萬元和解，衡諸一般通識，核屬相當，並無過高之情，
      被告公司殊無抗辯得免除此部分保險給付責任之餘地。被告前開所辯，不足採
      信。
五、綜上，原告與被告訂立系爭保險契約，嗣於保險期間內發生本件保險事故，此事
    故又非兩造約定除外不保者，原告已受賠償之請求，且與被害人游彩雲之繼承人
    達成和解，賠償部分金額予乙○○等繼承人，原告主張依保險契約之約定，每一
    個人身體傷害賠償額為二百萬元乙節，業據提出保險契約影本一件為證，被告不
    加爭執，堪信為真正，是以，原告自得向被告請求保險金之給付，從而，原告依
    保險契約之法律關係請求被告給付保險金二百萬元及自起訴狀繕本送達被告翌日
    即九十二年二月二十七日起至清償日止，按週年利率百分之五計算之利息，於法
    有據，應予准許。
六、本件兩造均陳明願供擔保請為宣告假執行或免為假執行，經核均無不合，爰分別
    酌定相當之擔保金額予以宣告。
七、因本案事證已臻明確，兩造其餘主張陳述及所提之證據，經本院斟酌後，認為均
    不足以影響本件判決結果，自無逐一詳予論駁之必要，附此敘明。
據上論結，本件原告之訴為有理由，依民事訴訟法第七十八條、第三百九十條第二項
、第三百九十二條第二項、第三項，判決如主文。
中      華      民      國    九十二    年      九      月     三十     日
                                臺灣板橋地方法院民事第二庭
~B法  官  徐福晉
右正本證明與原本無異。
如不服本判決，應於判決送達後廿日內，向本院提出上訴狀。
中      華      民      國    九十二    年      十      月      二      日
~B書記官  張玉如


司法院資訊處製作；財團法人民間司法改革基金會備份。
